【裁判字號】    88,訴緝,188
【裁判日期】    891027
【裁判案由】    偽造有價證券等
【裁判全文】
臺灣高雄地方法院刑事判決                        八十八年度訴緝字第一八八號
    公  訴  人  臺灣高雄地方法院檢察署檢察官
    被      告  丙○○
    選任辯護人  林維毅
右列被告因偽造有價證券等案件，經檢察官提起公訴（八十三年度偵字第二八七七號
），本院判決如左：
    主  文
丙○○共同意圖供行使之用，而偽造有價證券，處有期徒刑貳年。緩刑肆年。
偽造乙○○為發票人、面額壹佰貳拾萬元之本票壹紙，沒收。
    事  實
一、緣丙○○於民國八十二年六月間，向甲○○（業經檢察官為不起訴處分）佯稱其
    姐乙○○已失蹤多年，願將與乙○○所共有之坐落高雄市○鎮區○○段五十二號
    之土地及其上建號四三七號之建物全部出售予甲○○，惟因乙○○並未出面，丙○○僅能將上開房地其應有部分二分之一移轉登記予甲○○，丙○○與甲○○竟
    共同基於意圖供行使之用而偽造有價證券本票之犯意聯絡，明知乙○○並未同意
    出賣上開房地其應有部分二分之一及辦理該部分之移轉登記，竟於八十二年六月
    間某日，由甲○○偽造乙○○為發票人，票面金額新台幣（下同）一百二十萬元
    之本票一紙，並在其上偽簽乙○○之署押，及偽刻乙○○之印章蓋於其上，而於
    同年八月六日，持之向本院聲請本票裁定之強制執行，使本院於同日將乙○○確
    有簽發上開本票之不實事項登載於職務上所掌之公文書上，於同年九月六日派員
    至現場實施查封，並通知高雄市前鎮地政事務所辦理查封登記，該地政事務所旋
    於同年九月八日完成查封登記。嗣因乙○○向地政機關申請上開房地所有權狀，
    發覺其應有部分業經債權人甲○○聲請辦理查封登記，始知上情。本院於同日將
    乙○○確有簽發上開本票之不實事項登載於職務上所掌之公文書上。
二、案經台灣高雄地方法院檢察署檢察官偵查起訴。
    理  由
一、訊據被告丙○○矢口否認有何偽造有價證券之犯行，辯稱：伊全權委託代書處理
    ，該本票係甲○○所偽造，與伊無關，而委託書伊固有簽名其上，但已在代書處
    撕毀云云。經查，證人甲○○於本院調查程序中證稱：伊與被告商談系爭房地買
    賣之初，係向被告購買系爭房地之全部，而被告當時稱其姐乙○○已失蹤，且與
    其姐有債權債務關係，被告可全權處理該房地之買賣事宜，惟因其姐並未出面，
    伊僅向被告購買其應有部分即二分之一，並僅就該部分辦理過戶，至於其姐之部
    分待系爭房地全部辦理過戶後，伊再將其姐部分之價款給付被告。乙○○應有部
    分之移轉，伊提議以寫委託書及本票向法院聲請本票裁定查封之方式辦理過戶，
    被告同意此方法，該本票是由伊簽發，並刻印蓋章其上，而委託書之本文由伊繕
    寫，被告在委託人欄內簽名及蓋章，伊均在被告面前完成本票及委託書等語，並
    有本票及委託書各一紙均為影本附卷可稽。該委託書上委託人欄確係被告親自簽
    名，業經本院命被告當庭書寫其姓名，據以核對其筆跡之外形、勾勒、運筆方式
    ，足認筆跡係屬相符無訛，被告對此亦不爭執，而依該委託書之本文內容：「本
    人丙○○委託甲○○先生全權查封我親姊姊開給本人（丙○○）未履行之本票新
    台幣壹佰貳拾萬圓正。與本人共有之房屋及土地為查封對象，恐口說無憑，特立
    此書。本票號碼Ｎ0000000」，是被告對於其與證人甲○○，未經告訴人
    乙○○之同意，利用以偽造乙○○之本票，持之向法院聲請本票裁定強制執行之
    方式，以取得乙○○應有部分之所有權等情，何能諉稱不知，是其所辯，顯係事
    後卸責之詞，殊無可採。本件事證明確，被告之犯行洵堪認定。
二、核被告所為，係犯刑法第二百零一條第一項之偽造有價證券罪、同法第二百十四
    條之使公務員登載不實事項於公文書罪。被告偽造本票後之行使行為，係被告偽
    造有價證券之低度行為，不另論罪。被告與甲○○間，有犯意聯絡及行為分擔，
    為共同正犯。被告所犯上開二罪間，有方法結果之牽連關係，為牽連犯，應從一
    重之偽造有價證券罪處斷。按本票可以流通市面，為有價證券，偽造是項證券而
    行使之，本含有詐欺性質，其詐欺行為不應另行論罪（三十一年上字第四０九號
    參照），是公訴人認被告另犯刑法第三百三十九條第一項之詐欺取財罪，揆諸上
    開說明，尚有誤會，惟公訴意旨認此部分與前開有罪部分有裁判上一罪關係，爰
    不另為無罪之諭知。被告因一時急需醫藥費，未經其姐乙○○之同意，盜賣乙○○之應有部分，足生損害於其姐乙○○，惟甲○○事後已向乙○○購買其應有部
    分，雙方房地買賣爭執已圓滿解決，而被告為告訴人乙○○之妹，因不懂法律而
    觸犯本件之罪刑，情輕法重，堪予憫恕，雖科以法定最低度之刑，猶嫌過重，爰
    依刑法第五十九條之規定，減輕其刑。茲審酌被告犯罪之動機、目的、犯後房地
    爭議已解決、犯後否認犯行等一切情狀，爰酌情量處如主文所示之刑。又被告前
    未曾受有期徒刑以上刑之宣告，因一時失慮，偶罹刑典，經此刑之宣告後，應知
    警惕而無再犯之虞，本院因認暫不執行其刑為當，予以宣告緩刑四年，用啟自新
    。偽造乙○○為發票人、面額一百二十萬元之有價證券本票一紙，雖未據扣案，
    然不能證明業已滅失，爰依刑法第二百零五條之規定宣告沒收。另其上乙○○之
    印章、印文及署押，因該偽造之本票業已沒收，爰不另為沒收。
三、證人甲○○涉本件偽造有價證券之犯行，應由檢察官另行偵查為適當處置。
據上論斷，應依刑事訴訟法第二百九十九條前段，刑法第二十八條、第二百零一條第
一項、第二百零五條、第二百十四條、第五十五條、第五十九條、第七十四條第一款
，罰金罰鍰提高標準條例第一條前段，判決如主文。
本案經檢察官葉清財到庭執行職務。
中    華    民    國     八十九     年      十      月      二十七      日
                                  臺灣高雄地方法院刑事第七庭
                                    法  官  何  悅  芳
右正本證明與原本無異。
如不服本判決，應於判決送達後十日內，向本院提出上訴狀。
                                      書記官  吳  良  美
中    華    民    國     八十九     年      十      月      三十一      日
附錄本案論罪科刑法條：
刑法第二百零一條第一項。
意圖供行使之用，而偽造、變造公債票，公司股票或其他有價證券者，處三年以上十
年以下有期徒刑，得併科三千元以下罰金。
刑法第二百十四條：
明知為不實之事項，而使公務員登載於職務上所掌之公文書，足以生損害於公眾或他
人者，處三年以下有期徒刑、拘役或五百元以下罰金。


司法院資訊處製作；財團法人民間司法改革基金會備份。
